【裁判字號】    99,婚,502
【裁判日期】    990826
【裁判案由】    離婚
【裁判全文】
臺灣板橋地方法院民事判決              99年度婚字第502號
原      告  丁○○
訴訟代理人  吳茂榕律師
            鐘欣惠律師
            粘舜權律師
上  一  人
複  代理人  丙○○
被      告  甲○
訴訟代理人  紀復儀律師
上列當事人間請求離婚事件，本院於中華民國99年8 月12日言詞
辯論終結，判決如下：
    主    文
准原告與被告離婚。
訴訟費用由被告負擔。
    事實及理由
一、原告主張：原告與大陸人士之被告於民國92年3 月11日結婚
    ，婚後被告來台與原告共同生活，詎自95年間起，被告經常
    晚上不回家，一週不回家天數少則有二、三天，多則達一個
    星期，原告屢加勸告，被告依然我行我素，被告此種情形已
    持續將近4 年，造成原告莫大精神痛苦；又上開期間被告即
    使回家，亦是在凌晨2 點到5 點之間，且回到家後並未立即
    上床睡覺，而是看電視、講電話，嚴重影響原告家庭正常作
    息，及原告父親為中風病人之調養病情，被告不顧原告屢勸
    ，置若罔聞，亦已造成原告莫大精神痛苦。更有甚者，被告
    於98年3 月12日凌晨6 時許，竟在台北市因持有第二級毒品
    ，觸犯毒品危害防治條例之罪經臺灣臺北地方法院以98年度
    易字第1694號刑事判決有罪在案，被告經常滯外不歸，甚至
    與他人胡搞鬼混、持有毒品，已令原告極度震撼及驚嚇，精
    神極度痛苦。此外，原告某次替被告整理衣物，無意發現被
    告口袋散落出的發票及存款存根聯，其發票明細是購買保險
    套及出入汽車旅館，存款單之數額竟高達新台幣13萬元，以
    被告工作薪水不高，竟能一次為高額之存款，原告懷疑被告
    應係從事特種行業，始能為高額之存款。綜上，原告認被告
    婚後經常滯外不歸，或每於凌晨返家影響原告家人作息，及
    其有毒品前科，又疑從事特種行業獲取高額收入，原告精神
    上受有被告不堪同居之虐待；且兩造婚姻基礎及信任關係，
    均已破壞殆盡，婚姻已生難以維持之重大破綻，為此依據民
    法第1052條第1 項第3 款及第2 項規定的事由請求離婚，只
    要其中之一有理由，即請求選擇加以判決離婚。並聲明：准
    原告與被告離婚。
二、被告主張：被告雖持有毒品而遭判處拘役，乃是因為不知何
    人於臨檢時將毒品放進伊皮包內，但被告經警採尿證實並未
    吸食毒品，因此僅遭法院輕判拘役40日，原告尚不得因此理
    由而訴請離婚。而原告指稱被告沒回家實係因原告不讓伊回
    家，原告曾逼被告無條件離婚未果後，硬將被告之鑰匙取走
    ，以達不讓被告返家之目的，被告亦曾向板橋地檢署提出告
    訴在案，後被告認夫妻間無須為小事爭訟而主動撤回。又被
    告係美學指導員，上班時間自上午10點到晚上8 點，故均係
    在晚上12點回家。伊否認原告所稱伊經常不回家，及發票係
    伊購買保險套及出入汽車旅館所得等情；至銀行帳戶存款部
    分則係伊向友人借款所得，伊曾經有一段時間沒有工作，急
    租房子，急需用錢，而向友人朱麗娟借款10萬元，此外還因
    要開刀等原因而借了很多次。另原告提起本件離婚之原因，
    實係原告於3 、4 年前偽造文書盜賣其父之土地，取得金錢
    用以享樂，在外面女子佯稱要為其生子，原告才提起本件訴
    訟，被告自認並無過錯，不願意離婚等情。並聲明：原告之
    訴駁回。
三、原告主張原告與大陸人士之被告於92年3 月11日結婚，現婚
    姻關係存續中之事實，已據原告提出戶籍謄本1 件為證。又
    原告主張被告婚後經常滯外不歸，或每於凌晨返家影響原告
    家人作息，及其有毒品前科，又疑從事特種行業獲取高額收
    入等情，為被告所否認，並以前揭情詞置辯。經查：
（一）原告主張被告婚後自95年間，經常晚上不回家，一週不回
      家天數少則有二、三天，多則達一個星期，被告此種情形
      已持續將近4 年；又上開期間被告即使回家，亦是在凌晨
      2 點到5 點之間，且回到家後並未立即上床睡覺，而是看
      電視、講電話，嚴重影響原告家庭正常作息；及被告於98
      年3 月12日凌晨6 時許，竟在台北市因持有第二級毒品，
      觸犯毒品危害防治條例之罪經臺灣臺北地方法院以98年度
      易字第1694號刑事判決有罪在案等情，業據原告提出臺灣
      臺北地方法院98年度易字第1694號刑事判決影本1 件為證
      ，並經證人即兩造住居大樓警衛乙○○到庭證稱：「我值
      晚班的時候，發現被告有時二、三點回來，這是去年（98
      年）間的事，就我值班來說就看過三、四次…」、「被告
      曾經一個禮拜沒有回家，因為原告有來問我，而且有跟我
      說被告一個禮拜沒有回家，這是之前就跟我說的」、「我
      是有發現被告一段時間沒有回家」、「我在巡邏前發現，
      親眼看到被告二、三點回來」等語明確（參見本院99年8
      月12日言詞辨論筆錄）；而被告對其於98年3 月12日凌晨
      6 時許，在台北市中山區○○○路353 號前因持有第二級
      毒品，而犯有毒品危害防治條例之罪經臺灣臺北地方法院
      以98年度易字第1694號刑事判決有罪在案等情，亦不爭執
      ，並自承查獲之地點係錢櫃ＫＴＶ等情無訛，則原告主張
      被告經常徹夜不歸，持有毒品犯罪，或經常於凌晨返家，
      影響家人作息等情，即非無據。被告否認有經常不回家或
      於凌晨返家等情，應非可採。又被告雖辯稱被告沒回家實
      係因原告不讓伊回家，原告曾逼被告無條件離婚未果後，
      硬將被告之鑰匙取走，以達不讓被告返家之目的，被告亦
      曾向板橋地檢署提出告訴在案，後被告認夫妻間無須為小
      事爭訟而主動撤回等情，固據其提出刑事告訴狀、刑事傳
      票及刑事撤回聲請狀各1 件影本在卷為證，惟依其刑事告
      訴狀所載事實可知，被告係於99年2 月底、3 月初始遭原
      告取走鑰匙，顯係在本件原告指稱被告經常不回家或深夜
      返家期間後所發生之事實，自難認其經常不回家與原告取
      走其鑰匙有關，尚不足為其有利之證明。
（二）又原告主張其曾在為被告整理衣物時，無意發現被告口袋
      散落出的發票及存款存根聯，其發票係購買保險套及出入
      汽車旅館之用，而存款單之數額竟高達13萬元，以被告工
      作薪水不高，竟能一次為高額之存款，原告懷疑被告應係
      從事特種行業，始能為高額之存款等語，亦據原告提出統
      一發票8 紙及存款存根聯1 件等影本為證，被告對於原告
      提出之前開統一發票8 紙雖否認係其所有，且原告就前開
      統一發票8 紙係被告所有用以購買保險套及出入汽車旅館
      所得等情，亦未能進一步舉證以實其說，此部份尚不能認
      定被告有購買保險套及進出汽車旅館之事實。惟被告對於
      原告提出之前開存款存根聯1 件之真正，及其曾1 次存款
      13萬餘元乙節則不爭執，雖辯稱該款項係伊曾經有一段時
      間沒有工作，急租房子，急需用錢，而向友人朱麗娟借款
      10萬元云云，惟經本院隔離訊問證人即被告友人朱麗娟，
      據其到庭則係證稱：「我有借被告錢，是好久以前了，我
      借她大概有十幾萬元，被告陸陸續續跟我借錢，每次都借
      一、二萬元，有時二萬多，最多二萬多元，上個月還跟我
      借一次，借將近二萬，之前已經很久了，超過半年以上，
      每次跟我說需要用錢，她說是娘家需要，我都是現金給他
      ，從什麼時候跟我借我想不起來了」等語，顯與被告陳稱
      ：「（問：何時與證人借錢？）忘記了，我最近去開刀，
      我借很多次，多久借一次我忘記了，每次借將近十萬元，
      最多借十萬元，借一次十萬元，因為我有一段時間沒有工
      作，要租房子，最近一次跟他借是二個月前，跟她借一萬
      元，證人借我十萬那次是拿現金給我」等語，就每次借款
      金額、借款之用途均不相符，顯見，被告辯稱上開13萬餘
      元之存款係向證人朱麗娟所借云云，自非實在。則以被告
      自稱其並無工作，竟能一次存入銀行13萬餘元之款項，又
      不能清楚交待其金錢所得之來源，並參酌其於前開98年3
      月12日凌晨6 時許，竟在台北市中山區○○○路353 號錢
      櫃ＫＴＶ前因持有第二級毒品，而犯有毒品危害防治條例
      之罪，則原告質疑被告前開金錢之來源不單純等情，亦非
      無據。
（三）至被告另辯稱：原告提起本件離婚之原因，實係原告於3
      、4 年前偽造文書盜賣其父之土地，取得金錢用以享樂，
      在外面女子佯稱要為其生子，原告才提起本件訴訟云云，
      惟就此部分始終未據被告舉證證明，自嫌無據。
四、按本件原告為台灣地區人民，被告則為大陸地區人士，依台
    灣地區與大陸地區人民關係條例第52條第2 項所規定：「判
    決離婚之事由，依台灣地區之法律」。而按我國民法第1052
    條第2 項前段規定：「有前項以外之重大事由，難以維持婚
    姻者，夫妻之一方得請求離婚。」，其目的在使夫妻請求裁
    判離婚之事由較富彈性。又婚姻係以夫妻之共同生活為目的
    （民法第1001條規定），配偶應真誠相待，互相協力保持其
    共同生活之圓滿及幸福。查兩造為夫妻，婚後被告缺乏共同
    組織家庭觀念，下班後未能即時返家分擔家庭責任，經常深
    夜返家，影響原告家庭正常作息；有時並夜不歸營，更在外
    結交不良朋友，因持有第二級毒品遭法院判決有罪，且其未
    能與被告真誠相待，對原告刻意隱瞞在外之生活、工作及金
    錢往來關係，凡此種種，均已造成兩造間婚姻有名無實，夫
    妻間信任關係因被告所為而破壞怠盡，客觀上兩造之婚姻已
    因被告之行徑，而足以破壞夫妻共同生活而達於難以繼續維
    持婚姻之重大事由，衡以該事由之發生並非基於原告一方所
    致之，是揆諸上揭法條規定，原告據以訴請判決離婚，依法
    即無不合，應予准許。至原告另依據民法第1052條第1 項第
    3 款之離婚事由訴請離婚部分，即無再為論究之必要，附此
    敘明。
五、訴訟費用負擔之依據：民事訴訟法第78條。
中    華    民    國    99    年    8     月    26    日
                  家事法庭  法  官  林春長
以上正本證明與原本無異。
如對本判決不服，應於判決送達後20日內向本院提出上訴狀。
中    華    民    國    99    年    8     月    26    日
                            書記官  高小婷

司法院資訊處製作；財團法人民間司法改革基金會備份。
